臺灣高等法院花蓮分院刑事裁定　　　　　　　　　　　九十三年度毒抗字第一九號
　　聲　請　人　臺灣花蓮地方法院檢察署檢察官
　　抗　告　人
　　即　被　告　甲○○
右抗告人即被告因違反毒品危害防制條例案件，經聲請人聲請觀察勒戒件，不服臺灣
花蓮地方法院九十三年六月二十四日九十三年度毒聲字第五九號所為裁定（檢察官聲
請案號：九十二年度毒偵字第五一一號），提起抗告，本院裁定如左：
    主  文
原裁定撤銷。
聲請人在原法院之聲請駁回。
    理  由
一、檢察官聲請意旨略以：抗告人即被告（以下簡稱抗告人）甲○○於民國（下同）
    九十二年十月十九日二十三時五十九分許前九十六小時內，在某處施用第一級毒
    品海洛因，嗣為警於九十二年十月十九日二十三時五十九分採尿送驗查獲；經將
    抗告人之尿液，送請慈濟大學濫用藥物檢驗中心檢驗，確呈有鴉片類嗎啡陽性反
    應，有該中心出具之複驗檢驗結果表附卷可稽。爰依毒品危害防制條例第二十條
    第一項規定，聲請裁定將抗告人送觀察、勒戒等語。原法院認為經核並無不合，
    而裁定抗告人施用第一級毒品，令入勒戒處所觀察、勒戒。
二、抗告意旨如附件之刑事抗告狀所載。
三、經查：
（一）抗告人甲○○係於九十二年十月十九日二十一時三十五分，經警持檢察官核發
      之拘票拘提到案並進行採尿（採尿時間依警方「勘查採證同意書」記載為同日
      二十三時五十分，尿檢代號：花警刑肅字第０四七號），經送花蓮縣衛生局檢
      驗結果，其尿液呈甲基安非他命及嗎啡之陽性反應；該尿液經檢察官送請慈濟
      大學濫用藥物檢驗中心複驗，結果安非他命類呈陰性反應，鴉片類仍呈嗎啡陽
      性反應；再經原法院送請慈濟大學濫用藥物檢驗中心，複驗結果亦相同。抗告
      人嗣於九十二年十月二十日經裁定羈押於臺灣花蓮看守所，於入所時所採之尿
      液經送行政院衛生署花蓮醫院，檢驗結果嗎啡及安非他命均呈陰性反應；該尿
      液檢察官命臺灣看守所送請慈濟大學濫用藥物檢驗中心複驗，結果安非他命類
      及鴉片類亦均呈陰性反應，分別有上揭檢驗機關出具之檢驗結果資料附卷可憑
      ，合先敘明。
（二）證人即負責拘提抗告人並採取尿液檢體之員警李立青，於原法院證述其係於「
      九十二年十月二十日」才幫抗告人採尿，不記得是否其在尿液瓶上封簽，一般
      都會在被採尿人面前封簽等語；與警方製作之「勘查採證同意書」上記載抗告
      人係於「九十二年十月十九日二十三時五十分」同意採尿，及記載抗告人親自
      在尿液瓶上封簽之警訊筆錄製作時間為「九十二年十月十九日二十一時三十五
      分」，顯有出入。因之警方對抗告人所採尿液（尿檢代號：花警刑肅字第０四
      七號），是否由抗告人親自封簽似有疑義；是抗告意旨指警方對抗告人之尿液
      採集過程有瑕疵，已非無據。
（三）又抗告意旨指抗告人於警方所採尿液，在封簽、送驗過程恐遭添加藥物，原法
      院未加查明等語。故本院先函詢慈濟大學濫用藥物檢驗中心，其就檢驗出有毒
      品陽性反應之尿液，有無辦法區別係尿液遭添加毒品致有陽性反應，或純屬人
      體施用毒品後所排出之毒品陽性反應？該中心函覆：若尿液中可檢出海洛因，
      則可能係尿液遭外加海洛因所引起；若可測得嗎啡而沒有嗎啡之葡萄糖醛酸酐
      共軛化合物，則可能係因外加嗎啡所引起。本院再將抗告人於警方所採尿液（
      尿檢代號：花警刑肅字第０四七號），送請該中心鑑定可否檢出海洛因或嗎啡
      之葡萄糖醛酸酐共軛化合物，經鑑定結果海洛因及嗎啡之葡萄糖醛酸酐共軛化
      合物之濃度均為零，並均呈陰性反映；分別有慈濟大學濫用藥物檢驗中心九十
      三年七月二十六日慈藥字第九三０七二六０一號函，及九十三年九月十三日慈
      藥字第九三０九一三０二號函所附檢體總表在卷可按。核之抗告人於警方所採
      尿液（尿檢代號：花警刑肅字第０四七號），前經檢驗結果呈嗎啡陽性反應，
      再經本院送驗結果卻無葡萄糖醛酸酐共軛化合物；依慈濟大學濫用藥物檢驗中
      心九十三年七月二十六日慈藥字第九三０七二六０一號函之意旨，該尿液可能
      係遭外加嗎啡，始呈嗎啡陽性反應。再抗告人嗣於九十二年十月二十日經裁定
      羈押於臺灣花蓮看守所，於入所時所採之尿液經送行政院衛生署花蓮醫院，檢
      驗結果嗎啡及安非他命均呈陰性反應，該尿液檢察官命臺灣看守所送請慈濟大
      學濫用藥物檢驗中心複驗，結果安非他命類及鴉片類亦均呈陰性反應，已如前
      述；亦足佐證，警方於同日（依證人李立青證述採尿日期為九十二年十月二十
      日）對抗告人所採尿液，檢驗結果雖呈嗎啡陽性反應，然顯非無疑。是自難憑
      該檢驗結果，認定抗告人有施用第一級毒品行為。
（四）至抗告人於警方所採尿液經送花蓮縣衛生局檢驗結果，其尿液雖亦呈甲基安非
      他命及嗎啡之陽性反應，惟經檢察官送請慈濟大學濫用藥物檢驗中心複驗，結
      果安非他命類呈陰性反應；故檢察官亦不認同花蓮縣衛生局之檢驗結果，此由
      檢察官聲請內容並未記載此部分證據可知。此外，本院復查無其他證據，足資
      證明抗告人確有檢察官聲請意旨所指施用第一級毒品行為；是抗告人所辯其未
      施用毒品之情詞，尚非子虛。原審失察，僅依警訊筆錄記載所採尿液為抗告人
      親自封簽，及檢察官所舉之檢驗結果，遽認抗告人係因施用海洛因致其尿液呈
      嗎啡陽性反應，裁定抗告人應送勒戒處所觀察勒戒，即有不當。抗告意旨執此
      指摘原裁定不當，為有理由，自應將原裁定撤銷，並駁回聲請人在原法院之聲
      請。
據上論斷，應依觀察勒戒處分執行條例第三條第四項、刑事訴訟法第四百十三條，裁
定如主文。
中      華      民      國    九十三    年      九      月     十六     日
                                    審判長法官  林  慶  煙
                                          法官  黃  永  祥
                                          法官  林  德  盛
右正本證明與原本無異。
本件不得再抗告。
                                        書記官  劉  夢  蕾
中      華      民      國    九十三    年      九      月     十六     日
